臺灣高等法院臺中分院刑事判決
111年度侵上訴字第149號

上  訴  人  
即  被  告  AB000-A111009A(真實姓名、年籍詳卷)
選任辯護人  程弘模律師
上列上訴人因妨害性自主罪案件，不服臺灣臺中地方法院111年
度侵訴字第123號中華民國111年9月6日第一審判決（起訴案號：
臺灣臺中地方檢察署111年度偵字第12477號），提起上訴，本院
判決如下：
    主  文
原判決撤銷。
AB000-A111009A犯強制性交罪，處有期徒刑壹年捌月。
    犯罪事實
一、代號AB000-A111009A號之男子(真實姓名年籍詳卷，下稱甲
    男)曾係代號AB000-A111009號之女子(真實姓名年籍詳卷，
    下稱乙女)之夫(業於民國110年9月2日兩願離婚)，2人間具
    有家庭暴力防治法第3條第1款所定之家庭成員關係。緣乙女
    應甲男要求，欲向其拿取電子菸，甲男竟基於強制性交之犯
    意，於111年1月4日21時30分許，在臺中市大甲區之甲男居
    所(完整地址詳卷)，不顧乙女之反對與抗拒，違反乙女之意
    願，將乙女強押在床上，撫摸乙女之胸部及下體，並以其右
    手食指插入乙女陰道之方式，對乙女為性交行為1次得逞。
    嗣因乙女友人李○雄(完整姓名年籍詳卷)撥打電話與乙女聯
    繫，乙女趁隙對外求救，始悉上情。
二、案經乙女訴由臺中市政府警察局大甲分局報告臺灣臺中地方
    檢察署檢察官偵查起訴。
    理  由
壹、程序部分
一、按性侵害犯罪防治法所稱「性侵害犯罪」，係指觸犯刑法第
    221條至第227條、第228條、第229條、第332條第2項第2款
    、第334條第2款、第348條第2項第1款及其特別法之罪；又
    行政機關、司法機關及軍法機關所製作必須公示之文書，不
    得揭露被害人之姓名、出生年月日、住居所及其他足資識別
    被害人身分之資訊。性侵害犯罪防治法第2條第1項、第12條
    第2項分別定有明文。另性侵害犯罪防治法第12條所定其他
    足資識別被害人身分之資訊，包括被害人照片或影像、聲音
    、住址、親屬姓名或其關係、就讀學校與班級或工作場所等
    個人基本資料，性侵害犯罪防治法施行細則第6條亦有明定
    。本案上訴人即被告甲男（下稱被告）係犯刑法第221條第1
    項之罪，屬性侵害犯罪防治法所稱之性侵害犯罪，因本院所
    製作之本案判決書係屬必須公示之文書，為避免乙女之身分
    遭揭露，依上開規定，對於乙女之姓名及年籍資料、乙女與
    被告先前居所及相關友人之姓名等足資識別乙女身分之資訊
    ，均予以隱匿【真實姓名年籍資料詳見代號與真實姓名對照
    表1紙附於本院彌封袋可參】。
二、本判決下述所引用被告以外之人於審判外之供述證據，檢察
    官、被告及辯護人於本院準備程序時均同意有證據能力（見
    本院卷第79頁），且迄本院言詞辯論終結前，就該等證據之
    證據能力，皆未聲明異議，而本院審酌上開供述證據資料製
    作時之情況，並無不當取供或證明力明顯過低之瑕疵，認以
    之作為證據應屬適當，依刑事訴訟法第159條之5規定，認均
    具有證據能力。
三、本件判決以下引用之非供述證據，經本院於審理時依法踐行
    調查證據程序，與本案待證事實具有自然之關聯性，且無證
    據證明係公務員違法取得之物，依法自得作為證據。
貳、認定犯罪事實所憑之證據及理由
一、上揭犯罪事實，業據被告於警詢、偵訊、原審及本院審理時
    均坦承不諱（見偵卷第13-19、73-75頁、原審卷第33、63、
    66頁、本院卷第82頁），核與證人乙女於警詢時、證人李○
    雄於警詢及偵訊時證述情節均相符合(乙女部分：見偵卷第2
    1-28頁；李○雄部分：見偵卷第29-31、45-47頁)，且有手繪
    現場圖1紙、LINE對話紀錄翻拍照片9張、光田醫療社團法人
    光田綜合醫院受理疑似性侵害事件驗傷診斷書3紙、家庭暴
    力通報表1紙、性侵害犯罪事件通報表2紙、指認犯罪嫌疑人
    紀錄表暨真實姓名對照表3紙、現場照片4張、臺中市政府警
    察局大甲分局偵查隊受(處)案件證明單1紙在卷可稽（見偵
    卷第33、35、51-63頁、不公開資料卷第15-19、21-22、29-
    31、33-37、51-53、55頁），足認被告之自白與事實相符。
二、綜上所述，本案事證明確，被告前揭犯行洵堪認定，應予依
    法論科。
參、論罪科刑
一、按稱性交者，謂非基於正當目的所為之下列性侵入行為：一
    、以性器進入他人之性器、肛門或口腔，或使之接合之行為
    。二、以性器以外之其他身體部位或器物進入他人之性器、
    肛門，或使之接合之行為，刑法第10條第5項定有明文。本
    案被告非基於正當目的，以其手指插入乙女陰道之行為，依
    前揭刑法第10項第5項第2款之定義，係以性器官以外之其他
    身體部位進入他人之性器，自屬性交行為無訛。
二、按家庭暴力防治法所稱之「家庭暴力」，係指家庭成員間實
    施身體、精神或經濟上之騷擾、控制、脅迫或其他不法侵害
    之行為；又所稱「家庭暴力罪」者，則指家庭成員間故意實
    施家庭暴力行為而成立其他法律所規定之犯罪，家庭暴力防
    治法第2條第1款、第2款分別定有明文。查，被告與乙女為
    前配偶關係，業經被告陳述明確(見偵卷第15頁)，且有被告
    個人戶籍資料(完整姓名)查詢結果1紙附於原審卷彌封袋可
    稽，2人具有家庭暴力防治法第3條第1款所定之家庭成員關
    係。核被告甲男所為，係犯刑法第221條第1項之強制性交罪
    。被告對乙女強制性交前，撫摸乙女胸部及下體而為猥褻行
    為之低度行為，為其強制性交之高度行為所吸收，不另論罪
    。又被告所犯前開罪名，屬家庭暴力防治法第2條第2款之家
    庭暴力罪。然因家庭暴力防治法第2條第2款所稱之家庭暴力
    罪，並無罰則規定，是僅依前開刑法之規定予以論罪科刑。
三、按刑法第59條所謂「犯罪之情狀」與刑法第57條所謂「一切
    情狀」云云，並非有截然不同之領域，於裁判上酌減其刑時
    ，本應就犯罪一切情狀（包括刑法第57條所列舉之事項），
    予以全盤考量，審酌其犯罪有無可憫恕之事由，以為判斷，
    故適用刑法第59條酌量減輕其刑時，並不排除刑法第57條所
    列舉事由之審酌。又刑事審判旨在實現刑罰權之分配的正義
    ，故法院對有罪被告之科刑，應符合罪刑相當之原則，使輕
    重得宜，罰當其罪，以契合社會之法律感情，此所以刑法第
    57條明定科刑時應審酌一切情狀，尤應注意該條所列10款事
    項以為科刑輕重之標準，並於同法第59條賦予法院（法官）
    以裁量權，如認犯罪之情狀可憫恕者，得酌量減輕其刑。本
    件被告對於乙女為強制性交犯行，對於乙女身心健康造成嚴
    重影響，然本院考量被告於本案行為時年僅22歲，年輕識淺
    ，思慮欠周，因無法接受離婚之事實，未能妥善調適自己情
    緒一時衝動而犯本案，於乙女哀求後即停手而未施以更激烈
    之強暴手段，亦未使乙女身體受傷，手段尚屬平和，犯後始
    終坦承犯行，且已與乙女達成和解，有本院和解筆錄附卷可
    稽（見本院卷第89至90頁），堪認其深具悔意，犯後態度良
    好，乙女亦當表示同意給被告減刑之機會（見本院卷第85頁
    ），是依其情節，在客觀上足以引起一般同情，而堪憫恕，
    參以其所犯強制性交罪之法定本刑為「3年以上10年以下有
    期徒刑」，倘科以該罪之法定最低度刑，猶嫌情輕法重，爰
    依刑法第59條規定酌減其刑。
肆、本院之判斷
一、原審法院以被告本件犯行之罪證明確，予以論罪科刑，固非
    無見。惟查，被告於本院審理時已與告訴人乙女達成和解，
    乙女亦當庭表示願意原諒被告，同意讓被告減刑，且參照上
    開說明，本件有情輕法重之情形，已如上述，原審未及審酌
    及此，未適用刑法第59條規定對於被告予以減刑，並將上開
    情狀據為量刑參考，顯有未洽。被告上訴意旨請求依刑法第
    59條規定酌減其刑，為有理由，自應由本院予以撤銷改判。
二、爰以行為人之責任為基礎，審酌被告與乙女曾為夫妻，既已
    離異，本應善盡分際，僅為與乙女復合，對乙女為強制性交
    犯行，侵害乙女之身體自主權，且已戕害乙女之心理，造成
    乙女難以磨滅之陰影，所為甚值非議，惟考量被告犯後始終
    坦認犯行，已見悔意，且已與乙女達成和解，獲取乙女之諒
    解，兼衡被告曾有妨害風化之前科，有臺灣高等法院被告前
    案紀錄表附卷可按，素行非佳，暨其自陳高中肄業學歷，目
    前從事機械廠工作且家境勉持之生活狀況(見原審卷第67頁)
    等一切情狀，量處如主文第2項所示之刑，以資懲儆。又被
    告於5年內曾因妨害風化案件經法院判處有期徒刑2月確定（
    於111年2月22日易科罰金執行完畢，本案尚不構成累犯），
    有臺灣高等法院被告前案紀錄表附卷可按，是尚與緩刑宣告
    之要件未合，自難為緩刑之諭知，附此敘明。
據上論斷，應依刑事訴訟法第369條第1項前段、第364條、第299
條第1項前段，刑法第221條第1項、第59條，判決如主文。
本案經檢察官李基彰提起公訴，檢察官甲○○到庭執行職務。　
中　　華　　民　　國　　111 　年　　12　　月　　6 　　日
            刑事第九庭   審判長法　官　紀  文  勝
                               法　官  姚  勳  昌
                               法　官  紀  佳  良 
以上正本證明與原本無異。
如不服本判決應於收受送達後20日內向本院提出上訴書狀，其未
敘述上訴理由者，並得於提起上訴後20日內向本院補提理由書狀
（均須按他造當事人之人數附繕本）「切勿逕送上級法院」。因
疫情而遲誤不變期間，得向法院聲請回復原狀。 

                               書記官  洪  鴻  權
　　　　　　　　　　　　　　　 
中　　華　　民　　國　　111 　年　　12　　月　　6 　　日